臺灣彰化地方法院民事裁定　100年度消債更字第11號
聲　請　人　李姿慧
代　理　人　林志銘律師
上列當事人因消費者債務清理事件聲請更生，本院裁定如下：
    主  文
聲請駁回。
聲請費用由聲請人負擔。
    理  由
壹、按債務人不能清償債務或有不能清償之虞者，得依本條例所
    定更生或清算程序，清理其債務，消費者債務清理條例第3
    條定有明文。債務人對於金融機構因消費借貸、自用住宅借
    款、信用卡或現金卡契約而負債務，在聲請更生或清算前，
    應提出債權人清冊，以書面向最大債權金融機構請求協商債
    務清償方案，並表明共同協商之意旨。債務人為前項請求時
    ，視為同意或授權受請求之金融機構，得向稅捐或其他機關
    、團體查詢其財產、收入、業務及信用狀況。第一項受請求
    之金融機構，應即通知其他債權人與債務人為債務清償之協
    商，並將前項查詢結果供其他債權人閱覽或抄錄。協商成立
    者，應以書面作成債務清償方案，由當事人簽名、蓋章或按
    指印；協商不成立時，應付與債務人證明書。債務人與金融
    機構協商成立者，不得聲請更生或清算。但因不可歸責於己
    之事由，致履行顯有重大困難者，不在此限，消費者債務清
    理條例第151條第1項至第5項分別定有明文。衡諸債之關係
    ，係以當事人間之信賴關係為基礎，故當事人應顧及對方之
    利益，本於誠實及信用之原則行使債權及履行債務。是以債
    務人若因客觀經濟情況致不能清償債務或有不能清償之虞，
    固得依消費者債務清理條例所定更生或清算程序，清理其債
    務。惟若依債務人之工作收入及財產狀況，對於履行債權人
    提出之債務清償方案並無重大困難，僅係為圖謀減免債務，
    而不為債務清償方案之允諾，自有違債權契約為誠信契約之
    本旨，故依消費者債務清理條例第1條規定之立法目的，應
    不得聲請更生或清算，始能避免肇致道德危險。
貳、本件聲請意旨略以：
 一、聲請人於消費者債務清理條例施行前，曾依照中華民國銀
     行公會會員辦理消費金融案件無擔保債務協商機制與台新
     銀行協商成立，協商當時聲請人處於失業狀態，故每月還
     款新台幣（下同）23,764元均是向親友借貸，迄今新增女
     兒生活費用，且親友已難續借貸，聲請人現債務總額為
     706,708元，有不能清償債務之情事，為不可歸責於聲請人
     事由致履行顯有重大困難，無法繼續履行還款計畫。
 二、聲請人目前任職於惠來醫療社團法人宏仁醫院（下稱宏仁
     醫院）擔任護理師，平均每月薪資收入35,632元，又聲請
     人必須扶養未成年子女徐詩雅及每月繕食、房屋、水電費
     、瓦斯費用、保險費、交通費及日用雜項支出、電話費，
     從99年09月12日到99年12月11日總計為52,650元，每月平
     均17,550元。
 三、因此，聲請人自行提出更生償還計畫書、償還計畫表，以
     聲請人每月收入35,632元，扣除聲請人之平均每月支出有
     不能清償債務之虞，而債務人無擔保或無優先權之債務總
     額未逾12,000,000元，復未經法院裁定開始清算程序或宣
     告破產，爰向本院聲請更生等語。
參、得心證之理由：
 一、經查，聲請人於消費者債務清理條例施行前，曾於民國95
     年9 月5日向最大債權金融機構台新銀行達成協商，達成80
     期、利率3.88 %、每期還款23,764元之協商還款方案，此
     有協議書在卷足憑。
 二、又查，本件聲請人任職於宏仁醫院，此有該醫院民國99年
     12 月14日函復之在職證明可稽。而聲請人97、98年度所得
     資料總額各為438,164元、423,321元，經本院核算97、98
     年平均月入各36,514元、35,277元(元以下四捨五入)，另
     關於聲請人99年1至10月薪資共410,470元，則聲請人最近
     一年每月平均收入為41,047元，此有聲請人之國稅局96年
     、97年度綜合所得稅各類所得資料清單、扣繳憑單、稅務
     電子閘門財產所得調件明細表、日盛銀行薪資匯款紀錄、
     員工薪資證明單附卷可參。
 三、聲請人主張其每月繕食、房屋、水電費、瓦斯費用、保險
     費、交通費及日用雜項支出、電話費，從99年09月12日到
     99年12月11日總計為52,650元，每月平均17,550元等情，
     固據提出勞工保險費、全民健康保險費繳費收據、銀行存
     摺等為證。惟消費者債務清理條例雖期望使不幸陷入經濟
     困境之人得以清理債務重建生活，然並無意使每一債務人
     ，仍維持其原有生活程度，而係在保障債務人最低生活水
     準之前提下，使債務人盡力清償以得更生之機會，且債務
     人於負擔債務時，亦應能預見其為償還債務，於履行期間
     必須經歷較不寬裕的經濟生活，是債務人自應調整其心態
     及生活需求，債務人及其受扶養親屬生活費用之支出，自
     不應由債務人任意主張。又最低生活水準因地因人而異，
     固無一定之標準，依內政部社會司公告98年度臺灣省低收
     入戶最低生活費每人每月9,829元，雖非得一體適用，然究
     非不能作為認定債務人每月必要生活支出之標準，債務人
     應力求樽節開銷用以償債，始符誠信，而所謂最低生活費
     係指生活所需之一切費用在內，包含食、衣、住、行、醫
     療、水電等所有支出，是本院認聲請人每月基本生活費用
     以9,829元為已足。此外，聲請人之未成年子女徐詩雅（96
     年2月26日生）之扶養義務人除聲請人外，尚有聲請人之夫
     徐永鎮，有聲請人聲請狀所附親屬系統表、陳報狀所附戶
     籍謄本在卷可查，且聲請人自陳每月扶養未成年子女之費
     用為1,350元，總計聲請人每月最低生活費支出，加上扶養
     未成年子女費用總共11,179元。
 四、以前揭調查結果，聲請人近一年薪資，平均月入41,047元
     ，扣除其每月必要支出生活及扶養費用共11,178元後，尚
     餘29,869元足資其運用，堪認債務人應無不能清償債務之
     情事。況聲請人之配偶，亦應共同分擔家庭生活費用，以
     聲請人之財產狀況應足供清償其最大債權金融機構台新銀
     行所提供80期、利率3.88%、每期還款23,764 元之協商還
     款方案。又依卷附台新銀行、國泰世華商業銀行等債權人
     回函顯示截至99年11月為止，聲請人仍繼續正常履約中，
     並無協商毀諾情事。再者，依卷附戶籍謄本，聲請人之女
     兒係96年2月26日出生，並非現在才出生，聲請人之前既能
     正常履約，應無因扶養女兒突然增加之支出之事由發生。
     此外，聲請人70年次出生，目前仍有相當之工作能力及穩
     定收入，並無不可歸責於聲請人之事由無法繼續負擔協商
     條件，實難謂有不能清償或有不能清償之虞之情形。聲請
     人既有履行上開分期清償債務之能力，自應善用財產所得
     履行債務，尚不得為達形式上符合前置協商之程序，於事
     後任意毀諾。
 五、綜上所述，本院認依聲請人財產狀況，仍有履行債務之可
     能，尚未達不能清償之程度，其聲請更生核與消費者債務
     清理條例第3條規定之要件不符，且上開欠缺又屬無從補正
     ，本件更生之聲請，於法不合，依上說明，應駁回其更生
     之聲請，爰裁定如主文。
中    華    民    國   100    年    2     月    22    日
                  民事第一庭    法  官  詹秀錦
以上正本係照原本作成。
如不服本裁定應於送達後10日內向本院提出抗告狀。
中    華    民    國   100    年    2     月    22    日
                                書記官  施嘉玫